臺灣高等法院臺中分院刑事判決　　　　96年度上訴字第1888號
上　訴　人　臺灣彰化地方法院檢察署檢察官
上　訴　人
即　被　告　甲○○
　　　　　　　　　　　號
上列上訴人因毒品危害防制條例案件，不服臺灣彰化地方法院96
年度訴字第716號，中華民國96年5月30日第一審判決（起訴案號
：臺灣彰化地方法院檢察署96年度毒偵字第494、1104號），提
起上訴，本院判決如下：
    主  文
上訴駁回。
    事實及理由
一、本案經本院審理結果，認第一審判決認事用法及量刑均無不
    當，應予維持，並引用第一審判決書記載之事實、證據及理
    由（如附件）。
二、上訴人即被告甲○○在本院未提出其他有利之證據及辯解，
    僅泛指不服原審判決云云，其上訴無理由，應予駁回。
三、檢察官上訴意旨略以：被告甲○○基於反覆持續施用第一、
    二級毒品之單一行為犯意，以二至三天施用一次之頻率，自
    民國95年11、12月間起至96年5月1日止，在其位於彰化縣員
    林鎮○○路○段196巷13號住處，接連施用第一、二級毒品，
    與本件有「集合犯」之關係，應併案審理等語。惟按施用毒
    品致成隱者，固所多見，但施用後而有意戒斷者，亦不在少
    數。因此，尚不得以施用毒品可能成癮，即推斷施用者必定
    持續不斷地反覆為之。又刑法第56條連續犯之規定業於94年
    2月2日修正公佈刪除，並於95年7月1日施行，其修正理由在
    於：自規定連續犯以來，實務上之見解對於本條「同一罪名
    」之認定過寬，所謂「概括犯意」，經常可連綿數年之久，
    且在採證上多趨於寬鬆，每每在起訴之後，最後事實審判決
    之前，對繼續犯同一罪名之罪者，均適用連續犯之規定論處
    ，不無鼓勵犯罪之嫌，亦使國家刑罰權之行使發生不合理之
    現象；因此，基於連續犯原為數罪之本質及刑罰公平原則之
    考量，爰刪除有關連續犯之規定。並就反覆實施犯罪模式之
    對應處置，除合於「接續犯」或「包括一罪」之情形外，則
    僅能依數罪併罰之規定個別處斷。復依最高法院86年度台上
    字第3295號判例意旨，數行為於同時同地或密切接近之時地
    實施，侵害同一之法益，各行為之獨立性極為薄弱，依一般
    社會健全觀念，在時間差距上，難以強行分開，在刑法評價
    上，以視為數個舉動之接續施行，合為包括之一行為予以評
    價，較為合理，方屬接續犯之範疇，足見「接續犯」之成立
    ，係以時、空密接性為前提要件，即透過對於同一法益之同
    種類侵害行為繼續不間斷之實行，業已稀釋個別行為之獨立
    性，致使刑法評價時將之視為單一、整體之犯罪行為，以符
    合社會一般人對於對於行為概念之認知，並與行為人之犯罪
    目的相互結合。至於學理上「包括一罪」概念中，與施用毒
    品之犯罪型態較有關聯者，應屬「集合犯」之態樣，此即依
    一般社會通念，特定犯罪行為具有反覆實施之特性，立法者
    於制定刑罰法律之初，亦已認知該種行為類型之反覆性，而
    有意藉由法條中客觀構成要件之行為要素，含括上開具有反
    覆實施特性之數個犯罪行為，仍僅接受一次刑法之評價為已
    足。然施用毒品犯罪，或為零星偶一之施用，或長期不間斷
    的反覆施用，均有其可能性，且每次施用之時、空亦未必密
    接，顯非數個舉動之接續施行，自不合接續犯之要件；亦難
    認立法者於制定刑罰法律之初，已認知施用毒品行為必屬具
    反覆性之犯罪，且有意藉由法條中客觀構成要件之行為要素
    ，含括上開具有反覆實施特性之數個犯罪行為，當不得評價
    為集合犯。且實務上最高法院歷來僅將專以觸犯該等法條之
    罪，為其日常生活之職業者之常業犯，認為其性質上屬多數
    行為之集合犯，在法律上將之擬制為一罪（即學理上稱之實
    質上一罪，參照最高法院92年度台上字第5115號、92年度台
    上字第4959號、93年度台上字第3609號、94年度台上字第45
    67號等裁判意旨），而本次刑法修正既依據刑法公平原則之
    考量，刪除有關連續犯之規定，並將含有連續犯性質之常業
    犯一併全數刪除（參照刑法修正草案總說明），則再以集合
    犯之概念評價多數施用毒品之行為，即有不當。因此，多次
    施用毒品犯罪之行為，當無論以「集合犯」之餘地。故應秉
    持實務上向來對犯罪行為單、複數之認定概念，予以論罪科
    刑，較為妥適，否則有悖上開修法之目的。從而檢察官之上
    訴理由亦非可採，應予駁回。至於台灣彰化地方法院檢察署
    移送併辦之96年度毒偵字第2632、2784號等案，因與本件無
    集合犯之關係，無從併加審理，應退回檢察官另行處理，附
    予敘明。
四、被告甲○○經本院合法傳喚，無正當理由不到庭，爰不待其
    陳述，逕行判決。
五、據上論斷，應依刑事訴訟法第371條、第373條、第368條，
    判決如主文。
本案經檢察官孟令士到庭執行職務。
中　　華　　民　　國　　96　　年　　8 　　月　　9 　　日
              刑事第六庭    審判長法　官  李  文  雄
                                  法　官  邱  顯  祥
                                  法　官  張  恩  賜
上列正本證明與原本無異。
施用第一級毒品部分得上訴，其餘不得上訴。
如不服本判決應於收受送達後十日內向本院提出上訴書狀，其未
敘述上訴之理由者並得於提起上訴後十日內向本院補提理由狀（
均須按他造當事人之人數附繕本）「切勿逕送上級法院」。
                                  書記官  廖  次  芬
中　　華　　民　　國　　96　　年　　8 　　月　　10　　日
